【裁判字號】    97,訴,87
【裁判日期】    970416
【裁判案由】    損害賠償
【裁判全文】
臺灣新竹地方法院民事判決                97年度訴字第87號
原      告  乙○○
            丙○○
上二人共同  蘇明淵律師
訴訟代理人  謝孟儒律師
被      告  甲○○
                      11號
上列當事人間請求損害賠償事件，本院於中華民國97年4月2日言
詞辯論終結，判決如下：
    主  文
被告應給付原告乙○○新臺幣陸拾萬元、原告丙○○新臺幣壹佰
壹拾玖萬捌仟玖佰玖拾玖元，及均自民國九十七年一月三十日起
至清償日止，按週年利率百分之五計算之利息。
原告其餘之訴駁回。
訴訟費用由被告負擔百分之六十五，餘由原告乙○○負擔百分之
十五、原告丙○○負擔百分之二十。
本判決第一項於原告乙○○、丙○○分別以新臺幣貳拾萬元及新
臺幣肆拾萬元為被告供擔保後得假執行。
原告其餘假執行之聲請駁回。
    事實及理由
壹、程序部分：
一、按訴狀送達後，原告不得將原訴變更或追加他訴。但擴張或
    減縮應受判決事項之聲明者，不在此限，民事訴訟法第255
    條第1項第3款定有明文。查原告提起本件訴訟時原請求：被
    告應給付原告乙○○新臺幣（下同）1,000,000元、原告丙
    ○○1,857,552元，及均自起訴狀繕本送達翌日起至清償日
    止，按週年利率百分之5計算之利息。嗣於言詞辯論終結前
    變更聲明為：被告應給付原告乙○○1,000,000元、原告丙
    ○○1,598,999元，及均自起訴狀繕本送達翌日起至清償日
    止，按週年利率百分之5計算之利息。核屬減縮應受判決事
    項之聲明，與前開規定相符，應予准許。
二、本件被告經合法通知，未於言詞辯論期日到場，核無民事訴
    訟法第386條各款所列情形，爰依原告聲請，由其一造辯論
    而為判決。
貳、實體部分：
一、原告主張：
（一）被告於民國95年9月3日晚上10時許，在新竹縣「瑞芳鴨肉
      麵」小吃店飲用2瓶啤酒後，於同日11時許，已不能安全
      駕駛動力交通工具，竟酒後駕駛車牌號碼7893-KV號自小
      客車（下稱系爭車輛），沿新竹縣新豐鄉○○路○段由東
      往西方向行駛，於行經新竹縣新豐鄉○○路○段216號前，
      應注意車前狀況，並隨時採取必要之安全措施，且行經無
      速限標誌或標線之路段，行車時速不得超過50公里，依當
      時情形並無不能注意之情事，竟疏未注意及此，適被害人
      紀詠錡騎乘車牌號碼TF3-623號輕型機車，於新竹縣新豐
      鄉○○路○段216號前停車撿拾掉落之便當，被告因車速過
      快閃避不及撞擊正在撿拾便當之被害人紀詠錡，致被害人
      紀詠錡因頭部外傷合併顱內出血及嚴重腦腫、左側肱骨上
      踝骨骨折，於同月4日凌晨送至新竹市東元綜合醫院急救
      ，於同日上午4時41分許宣告死亡。而被告涉嫌過失致死
      案件，業經本院以96年度交訴字第5號刑事判決判處應執
      行有期徒刑1年確定在案。
（二）按因故意或過失，不法侵害他人之權利者，負損害賠償責
      任；又被害人對於第三人負有法定扶養義務者，加害人對
      於該第三人亦應負損害賠償責任；另不法侵害他人致死者
      ，被害人之父、母、子、女及配偶，雖非財產上之損害，
      亦得請求賠償相當之金額，民法第184條第1項前段、第19
      2條第2項、第194條分別定有明文。而原告乙○○、丙○
      ○之女即被害人紀詠錡因被告之不法侵害而死亡，被害人
      紀詠錡之死亡與被告之侵權行為間有因果關係，依前揭規
      定，被告自應負損害賠償責任。玆請求被告賠償扶養費及
      精神慰撫金等，其明細如下：
   1、原告丙○○請求扶養費部分：原告丙○○為被害人紀詠錡
      之母，依民法第1114條第1款規定，被害人紀詠錡對於原
      告丙○○負扶養之義務。原告丙○○為家庭主婦，並無工
      作收入，且無任何財產，全靠丈夫即原告乙○○及4名子
      女即被害人紀詠錡及訴外人紀德豪、紀富豪、紀雅婷扶養
      ，原告丙○○之經濟狀況符合民法第1117條「不能維持生
      活」之要件，故原告丙○○得向被告請求賠償5分之1之扶
      養費。而原告丙○○於52年5月6日出生，於被害人紀詠錡
      死亡時為43歲，依95年臺灣地區簡易生命表，自原告丙○
      ○60歲起，尚有24年可受扶養，以95年度新竹縣每人每月
      平均消費支出15,555元為基準計算，並依霍夫曼計算法扣
      除中間利息後，再除以5，原告丙○○計可請求之扶養費
      為598,999元【計算式：15,555×12×16.0000000÷5＝
      598,999（元以下四捨五入）】。
   2、精神慰撫金部分：被害人紀詠錡為原告之長女，聰明乖巧
      且侍親至孝，驟然天人永隔，白髮人送黑髮人，悲痛逾恆
      ，人間悲慘莫過於此，原告爰各請求1,000,000元之精神
      慰撫金以資補償。
（三）爰依侵權行為之法律關係提起本訴。並聲明：1、被告應
      給付原告乙○○1,000,000元、原告丙○○1,598,999元，
      及均自起訴狀繕本送達翌日起至清償日止，按週年利率百
      分之5計算之利息。2、願供擔保，請准宣告假執行。
二、被告經合法通知，未於言詞辯論期日到場，亦未提出書狀作
    何聲明或陳述。
三、原告主張被告於95年9月3日晚上10時許，在新竹縣新豐鄉「
    瑞芳鴨肉麵」小吃店內飲用啤酒後，已達不能安全駕駛動力
    交通工具之程度，竟仍於同日晚上11時許，駕駛系爭車輛行
    經新竹縣新豐鄉○○路○段216號前，本應注意車前狀況，並
    隨時採取必要之安全措施，且行經無速限標誌或標線之路段
    ，行車時速不得超過50公里，依當時情形並無不能注意之情
    事，竟疏未注意及此，以近100公里之時速超速行駛，適被
    害人紀詠錡騎乘車牌號碼TF3-623號輕型機車行經該處，因
    停車撿拾掉落之便當，被告因車速過快閃避不及而撞擊被害
    人紀詠錡，致被害人紀詠錡受有顱內出血、右額部2×6公分
    、右臉頰中央2×5公分、右臉頰下緣2×4公分、下頷部3×5
    公分、左額部7×6公分、左臉頰中央6×8公分、口部4×7公
    分、右上臂正面上緣6×7公分、右上臂背面外側4×14公分
    、右前臂背面中央3×4公分、右前臂背面下緣5×10公分、
    左前臂正面上緣3×6公分之擦挫傷、右胸部外側12×25公分
    刮地擦傷、右側腹部外側5×6公分、左側腹部外側下緣4×5
    公分、背部下緣6×7公分、左前臂正面5×10公分、左大腿
    正面下緣內側3×4公分、左小腿正面中央3×10公分之擦傷
    、右膝部4×6公分、左小腿正面上緣延伸至背面上緣6×7公
    分之撕裂傷及左手臂肱骨骨折等傷害，經送醫急救，仍於翌
    日即同年月4日凌晨4時41分許因頭部鈍力損傷傷重不治死亡
    。被告所涉過失致死罪嫌，業經本院以96年度交訴字第5號
    刑事判決判處應執行有期徒刑1年確定在案，業據其提出上
    開判決書1份為證，並經本院依職權調取本院96年度交訴字
    第5號刑事卷宗核閱無訛，被告未到庭爭執，亦未提出任何
    有利於己之聲明、陳述或證據，自堪信原告此部分之主張為
    真實。
四、按故意或過失不法侵害他人權利者，負損害賠償責任；被害
    人對於第三人負有法定扶養義務者，加害人對於該第三人亦
    應負損害賠償責任；再不法侵害他人致死者，被害人之父、
    母、子、女及配偶，雖非財產上之損害，亦得請求賠償相當
    之金額，民法第184條第1項前段、第192條第2項、第194條
    分別定有明文。本件原告依上開規定，請求被告負侵權行為
    損害賠償責任，於法有據，應予准許。玆就原告請求之項目
    及金額分論如下：
（一）原告丙○○請求給付扶養費部分：
   1、按直系血親相互間及夫妻間，互負扶養之義務，受扶養權
      利者，以不能維持生活而無謀生能力者為限；有關無謀生
      能力之限制，於直系血親尊親屬，不適用之，民法第1114
      條、第1116之1條、第1117條分別載有明文，是直系血親
      尊親屬雖不必限於無謀生能力之情況始得請求扶養費，惟
      仍限於有不能維持生活之情形時，始得請求扶養費。
   2、經查，被告因駕車疏未注意而肇事，致被害人紀詠錡死亡，
      本件原告丙○○為被害人之直系血親尊親屬，有戶籍謄本
      附卷可憑（見卷第13頁、第14頁），被害人紀詠錡對原告
      丙○○既負法定扶養義務。原告丙○○為家庭主婦，查無
      財產，且無工作，足見其所有之財產不足以維持生活，有
      財政部臺灣省中區國稅局95年度綜合所得稅各類所得資料
      清單及稅務電子閘門財產所得調件明細表（見卷第15 頁
      、第51頁至第53頁），故其請求被告賠償扶養費用，核屬
      有據；又其於52年5月6日生，在本件事故發生時即95年9
      月3日為43歲，原告丙○○主張以其60歲起算，依95年臺
      灣地區簡易生命表所示，其餘命為24年，應屬有據。又連
      同被害人紀詠錡在內，其共有4名成年子女，惟因夫妻間
      亦負有扶養義務，故被害人紀詠錡對原告丙○○之扶養義
      務僅有5分之1等情，此有戶籍謄本及95年度臺灣地區簡易
      生命表等件在卷可參（見卷第13頁、第14頁、第18頁），
      則被害人紀詠錡應負擔之扶養義務應以5分之1計算。原告
      丙○○主張扶養費用以95年度新竹縣平均每人月消費支出
      以15,555元計算，並依霍夫曼計算法扣除中間利息後，其
      得請求被告賠償之扶養費用金額為598,999元【計算式：
      15,555×12×16.0000000÷5＝598,999，元以下四捨五入
      】。是原告丙○○上開扶養費之請求，於法有據，應予准
      許。
（二）慰撫金部分：
      按慰藉金係以精神上所受無形之痛苦為準，非如財產損失
      之有價額可以計算，究竟如何始認為相當，自應審酌被害
      人及加害人之地位、家況、並被害人所受痛苦之程度、與
      其家屬之關係暨其他一切情事，定其數額，最高法院48年
      度台上字第798號判例可資參照，本件被害人紀詠錡為原
      告之女，爰審酌原告乙○○為高中肄業，從事板模工作，
      年收入約255,000元，名下另有不動產總額約為1,845,120
      元，原告丙○○學歷為國中畢業，曾兼職清潔工作，年收
      入約300,000元，名下並無其他財產，被告94年度所得給
      付總額為147,111元、95年度所得總額為413,688元，此經
      本院依職權查詢稅務電子閘門財產所得調件明細表存卷可
      查，爰斟酌兩造身分、地位、經濟狀況、及原告所受喪女
      之痛等情狀，認原告各得請求精神慰撫金以600,000元為
      適當，逾此部分之請求，則不應准許，應予駁回。
五、從而，原告乙○○得請求被告賠償之金額為600,000元，原
    告丙○○得請求被告賠償之金額為1,198,999元【計算式：
    598,999＋600,000＝1,198,999】，及均自本件起訴狀繕本
    送達被告翌日即97年1月30日起至清償日止，按週年利率百
    分之5計算之利息，為有理由，應予准許；逾上開部分之請
    求，即屬無據，為無理由，應予駁回。
六、假執行之宣告：
    原告陳明願供擔保，聲請宣告假執行，核無不合，爰分別酌
    定相當擔保金額准許之，至原告敗訴部分，假執行之聲請已
    失所附麗，併予駁回，附此敘明。
七、訴訟費用負擔之依據：民事訴訟法第79條、第85條第1項。
中    華    民    國    97    年    4     月    16    日
                  民事第一庭      審判長法  官   王銘勇
                                        法  官   林昌義
                                        法  官   林佑珊
以上正本係照原本做成。
如對本判決上訴，須於判決送達後20日內向本院提出上訴狀。
中    華    民    國    97    年    4     月    16    日
                                        書記官   李慧娟


司法院資訊處製作；財團法人民間司法改革基金會備份。
